【裁判字號】    98,交聲,56
【裁判日期】    980929
【裁判案由】    違反道路交通管理處罰條例聲明異議
【裁判全文】
臺灣臺東地方法院交通事件裁定         98年度交聲字第56號
原處分機關  交通部公路總局高雄區監理所臺東監理站
異  議  人
即受處分人  乙○○
上列異議人即受處分人因違反道路交通管理處罰條例案件，對於
交通部公路總局高雄區監理所臺東監理站於98年4月8日所為之處
分（原處分案號：東監違裁字第裁81-P00000000號），聲明異議
，本院裁定如下：
    主  文
原處分撤銷。
乙○○不罰。
    理  由
一、原處分意旨略以：本件異議人即受處分人乙○○（下稱異議
    人）於民國98年2月18日中午12時35分許，駕駛車牌號碼878
    9-UP號自用小貨車駛入花蓮縣新城鄉○○村○○○街，而有
    未遵守嘉南一街南面路口所設立「禁止汽車進入」禁止標誌
    之指示而行駛之違規事實，經花蓮縣新城分局北埔派出所警
    員製單舉發，案經移送原處分機關，以異議人違反道路交通
    管理處罰條例第60條第2項第3款規定裁處罰鍰新臺幣900元
    。
二、聲明異議意旨略以：異議人於98年2月18日駕駛車牌號碼878
    9-UP號自用小貨車由南向北沿臺9線公路行駛，自臺東縣池
    上鄉出發，欲前往花蓮縣新城鄉○○村○○○街55號之朋友
    住處取東西，迄行駛至臺9線公路嘉新路段及嘉南一街交叉
    路口時（即嘉南一街北面入口），即左轉進入嘉南一街，因
    未找到友人，旋即掉頭迴轉，詎在嘉南一街北面入口等紅燈
    時，為警以違反道路交通管理處罰條例第60條第2項第3款規
    定當場製單舉發。然異議人並非花蓮縣嘉新村嘉南一街當地
    居民，為警舉發當日復未由嘉南一街南面入口進入嘉南一街
    ，無從知悉該街道南面入口設有「禁止汽車進入」之標誌，
    且北面入口處並未設置任何禁止進入標誌，紅綠燈亦正常運
    作，是異議人並無違規之事實，爰依法聲明異議，請求撤銷
    原處分等語。
三、按犯罪事實應依證據認定之，無證據不得認定犯罪事實，刑
    事訴訟法第154條第2項定有明文。次按法院受理有關交通事
    件，準用刑事訴訟法之規定，復為道路交通管理處罰條例第
    89條前段所明定，是最高法院76年臺上字第4986號判例所揭
    示：「認定犯罪事實所憑之證據，雖不以直接證據為限，間
    接證據亦包括在內，然而無論直接或間接證據，其為訴訟上
    之證明，須於通常一般之人均不致有所懷疑，而得確信其為
    真實之程度者，始得據為有罪之認定，倘其證明尚未達到此
    一程度，而有合理之懷疑存在時，事實審法院復已就其心證
    上理由予以闡述，敘明其如何無從為有罪之確信，因而為無
    罪之判決，尚不得任意指為違法」之意旨，亦即刑事訴訟法
    上法院認定事實之最重要原則之一即認定被告有罪，就該有
    罪事實不能有任何之合理懷疑存在之原則，於法院審理行為
    人違反道路交通管理處罰條例案件時，當有其適用。易言之
    ，法院於審理行為人違反道路交通管理處罰條例案件，於為
    事實之認定時，如就原處分機關所認定行為人違規之事實仍
    有合理之懷疑，而無法確信行為人確有該當於道路交通管理
    處罰條例各該處罰條文之構成要件事實時，即應依訴訟法上
    待證事實「倘有懷疑，則應從被告之利益作解釋」之證據法
    則，作對受處分人有利之認定。
四、經查：
（一）本件異議人於98年2月18日中午12時35分許，駕駛車牌號
      碼8789-UP號自用小貨車，在花蓮縣新城鄉○○村○○○
      街與臺9線公路嘉新段路口處停止線前等待紅綠燈，而為
      員警以違反道路交通管理處罰條例第60條第2項第3款規定
      製單舉發等情，為異議人所不否認，並有交通部公路總局
      高雄區監理所臺東監理站東監違裁字第裁81-P00000000號
      裁定書、花蓮縣警察局舉發違反道路交通管理事件通知單
      （花警交字第P00000000號）各1紙在卷可稽。
（二）證人即舉發本件違規事件之警員甲○○證稱：伊於98年2
      月18日在嘉新路段與嘉南一街口實施大區域巡邏勤務，在
      嘉南一街看到異議人駕駛車牌號碼8789-ＵＰ自小貨車由
      南往北方向行駛，正要停車等紅綠燈；但沒有看到異議人
      從哪一個路口開進去嘉南一街；嘉南一街禁止汽車從南面
      開車進來，只有機車可以從南面進入，並非單行道，汽車
      及機車都可從北面入口開進去，所以北面入口沒有設置禁
      止標誌，南面入口才有設置「禁止汽車進入」之禁止標誌
      等語綦詳；復觀諸證人庭呈之現場照片及現場圖，可知嘉
      南一街南面之入口處前方確實設有「汽車禁止進入」之禁
      止標誌，而該路口地面亦繪製有機車專用道之標線（見本
      院卷第16、17頁），至嘉南一街北面入口處則無任何標誌
      或標線；再參以上開證人之證述，如汽車駕駛人由嘉南一
      街北面入口駛入嘉南一街，並非違規行為，該路段僅禁止
      汽車由嘉南一街南面入口進入乙節，再證人見到異議人時
      ，異議人雖係由南向北行駛，但當時異議人已甚為靠近嘉
      南一街北面出口處所設置之紅綠燈號誌，其並未見到異議
      人由南面入口駛入該街道內，自不得僅以異議人由南向北
      之行車方向即遽論異議人係由嘉南一街南面入口進入該街
      道，關於此節之事實自容有合理之懷疑。從而，異議人主
      張其先前自嘉南一街北面駛入街道內，旋即迴轉欲再由嘉
      南一街北面入口駛出，非無理由，此外，復查無其他證據
      證明異議人所言不實，揆諸上開說明，即應為對異議人有
      利之認定。
五、綜上所述，綜上所述，依上揭對事實真偽有懷疑時，應將利
    益歸於被告之法則，即應作對異議人有利之認定，要難謂異
    議人所辯為無理由，是原處分機關對異議人所為之上開處分
    ，即難認為允當，應由本院將原處分撤銷，改諭知異議人不
    罰，以資適法。
據上論斷，應依道路交通管理處罰條例第87條第2項、第89條，
道路交通案件處理辦法第20條前段，裁定如主文。
中    華    民    國    98    年    9    月    29    日
                        交通法庭  法  官  陳鈺雯
以上正本證明與原本無異。
如不服本裁定，應於裁定送達後5日內向本院提出抗告狀（須附
繕本）。
「切勿逕送上級法院」
                                  書記官  廖丁逸
中    華    民    國    98    年    9    月    29    日


司法院資訊處製作；財團法人民間司法改革基金會備份。
